【裁判字號】    97,台上,6304
【裁判日期】    971204
【裁判案由】    偽造文書等罪
【裁判全文】
最高法院刑事判決            九十七年度台上字第六三０四號
上  訴  人  台灣高等法院檢察署檢察官
上  訴  人
即  被  告  甲○○
上列上訴人等因被告偽造文書等罪案件，不服台灣高等法院中華
民國九十五年一月二十五日第二審更審判決（九十四年度上更(一)
字第一七九號，起訴案號：台灣桃園地方法院檢察署九十年度偵
字第一四一號），提起上訴，本院判決如下：
    主  文
上訴駁回。
    理  由
按刑事訴訟法第三百七十七條規定：上訴於第三審法院，非以判
決違背法令為理由不得為之；是提起第三審上訴，應以原判決違
背法令為理由，係屬法定要件；如果上訴理由書狀並未依據卷內
訴訟資料具體指摘原判決不適用何種法則或如何適用不當，或所
指摘原判決違法情事顯與法律規定得為第三審上訴理由之違法情
形不相適合時，均應認其上訴為違背法律上之程式，予以駁回。
一、行使偽造私文書部分（即被告甲○○上訴部分）：
本件原判決撤銷第一審關於上訴人即被告行使偽造私文書部分之
科刑判決，改判仍論處被告行使偽造私文書，足以生損害於他人
罪刑（累犯，處有期徒刑四月，並諭知易科罰金之折算標準），
已詳敘其調查證據之結果及證據取捨並認定事實之理由；所為論
斷，均有卷存證據資料可資覆按。從形式上觀察，原判決該部分
並無採證或認定事實違背經驗法則、論理法則、理由不備、理由
矛盾或其他違背法令之情形。被告上訴意旨略以：依花旗銀行函
覆檢察官謂「另經本行查詢李君（指李盛隆）之信用卡並無被盜
刷之情形」及亞洲鐘錶有限公司之新台幣（下同）十八萬元手錶
款項已從花旗銀行取得，並無損失，花旗銀行亦從李盛隆處收到
該十八萬元，原判決認定彼三者均有受到損害，顯然有誤等語。
惟查：刑法第二百十六條、第二百十條之行使偽造私文書罪，其
所謂足生損害於公眾或他人，係以有生損害之危險為已足，並不
以發生實際上損害為必要，故如他人有可受法律保護之利益，因
此遭受損害或有受損害之虞，即難謂不足以生損害。依原判決認
定之事實，被告既係持其竊得（竊盜部分未據李盛隆提出告訴）
李盛隆之花旗銀行信用卡，冒「李盛隆」之名至亞洲鐘錶有限公
司刷卡購得價值十八萬元之手錶一只，則其在一式二聯之信用卡
消費簽帳單上偽簽「李盛隆」之署名，持交該鐘錶公司銷售員之
行使偽造私文書行為，自有使該鐘錶公司、花旗銀行對於刷卡交
易管理之正確性受損，並存有無法收取該筆交易款項之危險，至
於李盛隆並非實際刷卡交易人，但因此即存有被催繳該筆交易款
項之危險（本件李盛隆已如數付款，自已受有實際損害），原判
決認定被告本件行使偽造私文書之行為，足以生損害於亞洲鐘錶
有限公司、花旗銀行及李盛隆，適用法則並無違誤。被告就其行
使偽造私文書部分之上訴意旨顯非依據卷內訴訟資料指摘原判決
有何具體違背法令之情形，徒憑己見，任意指摘，核與法律規定
得為第三審上訴理由之違法情形，不相適合；被告該部分之上訴
為違背法律上之程式，予以駁回。至被告所犯刑法第三百三十九
條第一項詐欺取財罪部分，核屬刑事訴訟法第三百七十六條第四
款不得上訴於第三審法院之案件，縱依原審裁判時之刑法規定與
上開行使偽造私文書部分有牽連關係，為裁判上一罪，但行使偽
造私文書部分之上訴為不合法，本院應從程序上予以駁回，無從
為實體上判決，對於詐欺取財部分，亦無從適用審判不可分原則
，為實體上審判，被告對該部分之上訴併予駁回。
二、偽造有價證券部分（即檢察官上訴部分）：
本件原判決關於偽造有價證券部分，以公訴意旨略稱：被告基於
行使偽造有價證券之概括犯意，先於不詳時、地，偽刻其叔父「
李盛隆」之印章一枚，再於民國八十六年十二月底，以「李盛隆
」之名義開具如原判決附表所示之支票六張、本票二張，面額共
計二百二十萬元，並行使交付予「吳敏」（查無其真實姓名年籍
資料）；因認被告此部分所為，涉有刑法第二百零一條第一項偽
造有價證券罪嫌（偽刻印章係偽造有價證券之階段行為、行使偽
造有價證券之低度行為應為偽造有價證券之高度行為所吸收，均
不另論罪）。經原審審理結果，認不能證明被告有該部分犯罪，
因而撤銷第一審關於該部分之科刑判決，改判諭知被告被訴偽造
有價證券部分無罪。從形式上觀察，原判決該部分並無違背法令
之情形。檢察官之上訴意旨略稱：被告自警詢起即自白有偽造有
價證券之犯行，該項自白並有證人即被害人李盛隆之證詞可供佐
證；雖被偽造之支票及本票經收回後由李盛隆銷燬，無從扣案附
卷，但依被告之自白與李盛隆之證詞彼此吻合以觀，已可依證據
法則確認被告之犯罪事實。原審以本件無偽造之票據扣案、被告
自白不得為唯一證據、被告無自證有罪或無罪之義務、檢察官未
能指出究係吳敏或吳志祥使用或持有偽造票據以供傳喚等空泛之
程序理由，否定實體證據所呈現之真相，對於卷內被告及證人李
盛隆之供陳未評述不採之理由，有判決理由不備之違法等語。惟
查：被告之自白，不得作為有罪判決之唯一證據，仍應調查其他
必要之證據，以察其是否與事實相符，刑事訴訟法第一百五十六
條第二項定有明文，是被告之自白雖出於任意性，然若別無其他
補強證據足以擔保其自白與事實相符，該自白仍不得據為認定被
告犯罪之唯一證據，從而為被告不利之認定。原判決對於被告於
警詢自白其偽造扣案印章及原判決附表所示之支票六張、本票二
張並持以行使等詞，已說明：被告雖自白上開犯行，然證人即承
辦警員劉興坤已證實並未見到相關票據，且本件無從自原審由查
詢戶口資料系統查得之「吳敏」、「吳志祥」資料中辨識出何者
為被告持以行使支票及本票之對象，又依萬泰商業銀行函覆結果
，李盛隆之支票帳戶並無退票紀錄，是不足單憑被告上開自白認
定被告有偽造印章、支票及本票並持以行使等犯行之理由綦詳；
原判決並無判決理由不備之違法。另證人李盛隆於警詢時僅指稱
：被告竊取彼所有之支票、本票各一本，但彼不提出告訴（見第
一０八０號偵查卷第八頁）；於第一審證稱：「（你的支票、本
票是否拿回來就已經蓋好章、寫好金額？）我支票拿回來都是先
蓋好章，但是金額空白的。那些支票、本票我已經註銷、銷燬了
」（見第一審卷第三九頁）；於原法院前審審理時證稱：「扣案
的印章並不是我的印鑑章，支票是吳敏拿去的，我有去報遺失備
案，後來吳敏向我要三十萬元，我就將支票拿回，就到派出所去
銷案，我也撕掉了，我沒有繳回銀行」、「公司有些文件要蓋章
，所以我曾交待甲○○去刻一個印章，支票上是我的印鑑章沒有
錯。本票上並沒有蓋章，也沒有發票日。因為吳敏告訴我時，我
有核對沒有錯，所以我才會去贖回支票，吳敏我不認識」（見原
審上訴字卷第二五頁）；於原審審理時陳稱：「支票部分有部分
我都是先蓋好章後，方便我臨時要使用」、「我有請被告去幫我
刻過印章」、「本票部分並沒有開出去」、「（支票部分是否有
退票？）沒有……後來我把支票拿回來之後，就把支票都撕毀」
、「（你為何說支票、本票已經收回？）是吳敏打電話給我，說
他拿的是空白的票據，而他拿給我的時候，票據也是空白的」各
等語（見原審更(一)卷第八七、一０二至一０三頁）。並未敘及被
告有偽造彼之印章、支票、本票等情。檢察官上訴意旨謂被告之
自白有李盛隆之證詞可資佐證，指摘原判決未就該部分說明不採
之理由云云，顯非依據卷內訴訟資料而為主張，難認為適法之第
三審上訴理由。檢察官就被告被訴偽造有價證券部分之上訴違背
法律上之程式，予以駁回。
據上論結，應依刑事訴訟法第三百九十五條前段，判決如主文。
中    華    民    國  九十七  年   十二   月    四    日
                      最高法院刑事第八庭
                          審判長法官  林  永  茂
                                法官  吳  昆  仁
                                法官  蘇  振  堂
                                法官  蕭  仰  歸
                                法官  林  立  華
      本件正本證明與原本無異
                                      書  記  官
中    華    民    國  九十七  年   十二   月    八    日
                                                      Ｑ


司法院資訊處製作；財團法人民間司法改革基金會備份。
